【裁判字號】    97,交抗,988
【裁判日期】    970807
【裁判案由】    違反道路交通管理處罰條例
【裁判全文】
臺灣高等法院刑事裁定                 97年度交抗字第988號
抗  告  人  甲○○
送達代收人  乙○○
上列抗告人因違反道路交通管理處罰條例案件，不服臺灣新竹地
方法院，中華民國97年7 月8日所為裁定（97年度交聲字第222號
），提起抗告，本院裁定如下：
    主  文
抗告駁回。
    理  由
一、原裁定意旨略以：本件原處分機關即交通部公路總局新竹區
    監理所新竹市監理站於民國97年5 月22日所作成之竹監新四
    字第裁51—A06WQW184 號違反道路交通管理事件裁決書，係
    於97年5 月22日送達予異議人之父親乙○○，並由其簽收無
    訛等情，有交通部公路總局新竹區監理所新竹市監理站送達
    證書1 份附卷足稽，是異議人如對原處分機關前開裁決有所
    不服而欲提起異議，依照前揭說明，其20日之合法提出異議
    期間即應自97年5 月23日（即其收受裁決書之翌日）起算；
    又異議人於上揭裁決書送達時間即97年5 月22日之戶籍地為
    新竹市○○路○段476巷26號5 樓處等情，有前開異議人之戶
    籍資料1份在卷可憑，又依法院訴訟當事人在途期間標準第4
    條第1項第1款所規定：道路交通案件處理辦法第十二條規定
    交通案件聲明異議之在途期間扣除，如當事人居住於處罰機
    關所在之鄉、鎮、市（包括縣轄市、省轄市及院轄市）者，
    不扣除在途期間之內容，異議人既居住在處罰機關即原處分
    機關交通部公路總局新竹區監理所新竹市監理站所在之新竹
    市，是以本案自不應扣除在途期間，從而聲明異議期間之末
    日為97年6月11日星期三，顯見受處分人至遲應於97年6月11
    日向本院聲明異議，方符規定，而本件異議人迄至97年6 月
    19日始向原處分機關提出本件聲明異議狀等情，有原處分機
    關違反道路交通管理事件裁決聲明異議案件移送書及異議人
    所提出聲明異議狀上之收文章日期戳記各1 份存卷可稽，揆
    諸前揭規定，足見異議人所為上開聲明異議已逾20日之聲明
    異議期間，顯然不合法律上之程式，且屬無從補正之事項，
    自應將其異議駁回。至異議人雖於上揭聲明異議狀中當事人
    欄處送達代收人處所中填載「新竹市○○路78號」等情，有
    上揭聲明異議狀1 份在卷足參，然本件裁決書送達時異議人
    之戶籍並非設籍在此，且異議人於本件交通案件發生當時所
    駕駛車牌號碼1829—QW號自小客車之車籍地亦登記為異議人
    設籍之上開戶籍地，而非該處等情，有法務部戶役政連結作
    業系統資料及車號查詢汽車車籍資料各1 份在卷足參，從而
    本件上揭裁決書之送達處所為受處分人之戶籍地，自屬適法
    。因而將本件異議駁回。
二、抗告意旨略以：抗告人之父前往新竹市監理站請領交通裁決
    書時，監理站承辦人員未代為查詢此案之進度或應到案日期
    ，僅告知應於裁決日起20個工作天向法院遞交聲明異議狀，
    若依監理站承辦人員所告知，6 月19日為第20個工作天，是
    抗告人乃依所被告知之應到案期限內遞交聲明異議狀，並非
    刻意逾期或無意逾期。且抗告人向監理所遞交文件時，監理
    所承辦人員並未告知逾期，同樣收件並開立證明，足證監理
    所人員對法令亦無正確認知。抗告人提出異議之原因正在於
    法令之傳達不清而令人質疑與遺憾，今所得到之裁定結果有
    係相同原因，另抗告人失望、遺憾，按法律程序往往跨部會
    或單位，民眾往往是被犧牲或被迫服從之弱勢，爰請求鈞院
    諒察等語。
三、按受處分人，不服主管機關依據道路交通管理處罰條例所為
    之處罰，得於接到裁決之翌日起20日內，向管轄地方法院聲
    明異議；又交通法庭認聲明異議不合法律上之程式者，應以
    裁定駁回之，道路交通管理處罰條例第87條第1 項、道路交
    通案件處理辦法第18條前段分別定有明文。經查：交通部公
    路總局新竹區監理所桃園監理站於97年5 月22日竹新四字第
    裁51-A06WQW184號所為之裁決書書面通知上載有：「附記：
    一、受處分人不服處罰者，得於接到裁決書之翌日起二十日
    內，以司法紙狀提出聲明異議，載明裁決日期、字號及理由
    、交由（新竹監理站）所轉送管轄地方法院」等字樣，此有
    上開裁決書1 紙附卷可參，可見原處分機關就本件行政處分
    業已告知異議人其救濟之法定期間及救濟途徑。次查，本件
    原處分係於97年5 月22日送達予異議人，並由異議人之父乙
    ○○簽名收受，有交通部公路總局新竹區○○○○○道路交
    通管理事件裁決書、交通部公路總局新竹區監理所新竹監理
    站送達證書各1紙附卷為憑，而異議人遲至96年6月19日始向
    原處分機關提出聲明異議狀，分別有該聲明異議狀、交通部
    公路總局新竹區監理所新竹市監理站竹竹監新字第09700047
    28號函、聲明異議狀上所蓋原處分機關收文戳章可稽，是本
    件異議已超過前揭法定之20日異議期間，且無從補正，揆諸
    前開規定，抗告人已逾上開法定異議期間，其異議顯非適法
    。原法院因而駁回其異議，核無不合。抗告人稱仍稱係法令
    之傳達不清所致云云，核無理由，應予駁回。
四、據上論結，應依道路交通案件處理辦法第26條，刑事訴訟法
    第412條，裁定如主文。
中    華    民    國    97    年    8     月    7     日
                  交通法庭審判長法  官  張連財
                                法  官  林明俊
                                法  官  楊照男
以上正本證明與原本無異。
不得再抗告。
                                書記官  陳秋雄
中    華    民    國    97    年    8     月    7     日


司法院資訊處製作；財團法人民間司法改革基金會備份。
